【裁判字號】    98,訴,1278
【裁判日期】    981027
【裁判案由】    偽造有價證券
【裁判全文】
臺灣高雄地方法院刑事判決              98年度訴字第1278號
公  訴  人  臺灣高雄地方法院檢察署檢察官
被      告  乙○○
指定辯護人  本院公設辯護人丙○○
上列被告因偽造有價證券案件，經檢察官提起公訴（98年度偵緝
字第736 號），本院判決如下：
    主  文
乙○○意圖供行使之用，而偽造有價證券，處有期徒刑貳年。緩
刑伍年。如附表所示偽造之本票貳張均沒收。
    事  實
一、乙○○於民國95年8 月18日向甲○○（涉犯重利及教唆偽造
    有價證券罪嫌另案本院審理中）借款新臺幣（下同）37萬元
    ，因張博生要求以其子楊偉文、楊偉忠名義之本票供擔保，
    乙○○乃基於偽造並行使偽造有價證券之犯意，於當日下午
    某時，在其工作所在之高雄市旗津渡輪站旁某檳榔攤內，接
    續偽造如附表所示，以楊偉文、楊偉忠名義為發票人，合計
    面額37萬元之本票2 紙，旋持以交付甲○○而行使之。
二、案經甲○○訴由臺灣高雄地方法院檢察署檢察官偵查起訴。
    理  由
壹、證據能力部分：按被告以外之人於審判外之陳述，雖不符刑
    事訴訟法第159 條之1 至之4 之規定，然經當事人於審判程
    序同意作為證據，法院審酌該言詞陳述或書面陳述作成時之
    情況，認為適當者，亦得為證據，刑事訴訟法第159 條之5
    第1 項定有明文。本判決後開引用證據具有傳聞證據性質者
    ，已經檢察官、被告及辯護人於審理期日同意為證據使用，
    是其縱無刑事訴訟法第159 條之1 至第159 條之4 或其他傳
    聞法則例外之情形，亦經本院審酌該證據作成之情況，既無
    違法取得情事，復無證明力明顯過低等情形，以得供做法院
    判斷事實之依據為適當，認為均有證據能力，得為證據。
貳、實體部分：
一、前揭犯罪事實，業據被告乙○○於本院審理時自白不諱，並
    經證人即告訴人甲○○於本院審理時到庭證述其因借貸關係
    而經被告乙○○交付上開本票等情，復有如附表所示2 張偽
    造本票之影本在卷可參，被告乙○○自白偽造並行使偽造有
    價證券之犯行，堪認與事實相符，犯罪事證已臻明確，應依
    法論科。
二、按本票係可資流通市面之票據，為刑法第201 條規定之有價
    證券，最高法院著有31年上字第409 號判例可資參照。故：
  (一)核被告乙○○所為，係犯刑法第201 條第1 項之偽造有價證
    券罪，其偽造有價證券進而持以行使，該行使之輕度行為為
    偽造之重度行為所吸收，不另論罪。又被告乙○○為達擔保
    單一債務之目的，於時間、空間密接不可分之狀態下，接續
    偽造楊偉文、楊偉忠2 人名義簽發之本票各1 張，所為於客
    觀上無從細分，應認係1 接續行為之數舉動，並以1 行為犯
    2 偽造有價證券罪，侵害2 法益，為同種想像競合，應依刑
    法第55條想像競合犯之例，從一情節較重者，即偽造楊偉文
    名義所簽發面額30萬元本票部分，論以一偽造有價證券罪。
    公訴意旨雖依告訴人之指述及上開本票記載之發票日等節，
    認為被告乙○○偽造前開2 本票之時間分別發生於95年8 月
    18日、95年9 月11日，然此不僅為被告乙○○所否認，按被
    害人就被害經過所為之陳述，其目的在於使被告受刑事訴追
    處罰，與被告處於絕對相反之立場，其陳述或不免渲染、誇
    大，證明力自較一般證人之陳述為薄弱。從而，被害人就被
    害經過之陳述，除須無瑕疵可指，且須就其他方面調查又與
    事實相符，亦即仍應調查其他補強證據以擔保其指證、陳述
    確有相當之真實性，而為通常一般人均不致有所懷疑者，始
    得採為論罪科刑之依據（最高法院98年度台上字第4866號判
    決參照），茲告訴人甲○○指稱上開2 張本票係被告乙○○
    於相隔近1 個月時間先後向伊借款而分別開立，然依其票據
    客觀呈現之態樣，不僅筆勢、力道、墨色濃淡相當，票號亦
    彼此相連，而告訴人就其借款在前者，已提出匯款單據為證
    ，就所稱發生時間較近者，卻全無憑據可參，所述是否全無
    瑕疵，已有可議，另依我國一般民間交易常情，就票據發票
    日及到期日之記載，多有其他個人財務區分、管理之考量而
    無必然之秩序可言，是除有其他積極事證可為不同之認定者
    外，尚不足以據此為不利被告事實之認定，附此敘明。
  (二)按刑法偽造有價證券罪之法定最低度刑為3 年以上有期徒刑
    ，處罰甚重，本件被告乙○○因經濟周轉困難，一時失慮而
    為上開犯行，雖本票原具流通之性質，然被告乙○○簽發本
    票並予行使之目的，係因向告訴人甲○○借款，為配合具備
    有他人票保之形式，以自己兒子名義簽發並交付本票，嗣其
    就借得款項既依約勉力清償，僅就繳納利息部分即逾本金37
    萬元之數，除據被告乙○○於本院審理時自陳在卷，並與證
    人即其夫楊昌富於偵查中陳稱每月繳納利息達6 千元等情節
    相應，堪可採信，是其所為與一般偽造票據混充流傳而嚴重
    危害市場交易秩序之態樣尚屬有異，對法益所生侵害之程度
    有限，考量被告主觀惡性及犯罪情狀，在客觀上顯足以引起
    一般之同情，若宣告處以法定最低度刑有期徒刑3 年，猶嫌
    過苛，情輕法重，併依刑法第59條之規定酌減其刑。
五、爰審酌被告乙○○之年齡、品行、智識能力、犯罪動機、犯
    罪手段、所得財物之價值、對於法益所生侵害之程度，其為
    50年6 月3 日出生、受有國中畢業教育程度、現受僱於小吃
    店打工為業之人，業據其在本院審理時陳明在卷，前揭犯罪
    時年45歲，前無因犯罪經法院判刑確定之紀錄，有臺灣高等
    法院被告前案紀錄表及臺灣高雄地方法院檢察署刑案資料查
    註紀錄表各1 份在卷可按，素行尚可，並考量其因經濟拮据
    ，不得已而向告訴人借取高利貸款，迫於形式配合提供他人
    票保表象之犯罪動機，偽造標的為其子名義簽發之本票，犯
    罪偽造票據之面額，依嗣後確實勉力清償債務，借貸未久，
    僅清償之利息已超過所借本金，除形式作用外，顯無藉偽造
    票據謀取積極交易價值之意思，對於法益所生侵害之程度，
    及其犯罪後均能坦認犯行，犯後態度良好等一切情狀，量處
    如主文所示之刑，以資儆懲。
六、被告乙○○前未曾因犯罪經法院判刑確定，已如前述，其此
    因一時失慮而誤罹刑典，茲考量其久逾不惑，並有正常家庭
    、工作，因本件犯行而面臨個人、家庭重要轉折，若經此教
    訓而能時時警惕，真心悔改，基於國家、社會人力資源之有
    效運用，尚非無暫緩執行以觀後效之餘地，爰併諭知緩刑5
    年，以啟自新。
七、如附表所示偽造之本票2 張，應依刑法第205 條規定為沒收
    之諭知。
據上論斷，應依刑事訴訟法第299 條第1 項前段，刑法第201 條
第1 項、第55條、第59條、第205 條、第74條第1 項第1 款，判
決如主文。
本案經檢察官李茂增到庭執行職務
中    華    民    國    98    年    10    月    27    日
            刑事第十九庭  審判長法  官  陳志銘
                                法  官  吳芝瑛
                                法  官  陳松檀
上開正本證明與原本無異。
如不服本判決應於收受本判決後送達後10日內向本院提出上訴書
狀，其未敘述上訴理由者，並得於提起上訴後10日內向本院補提
理由書狀（均須按他造當事人之人數附繕本）「切勿逕送上級法
院」
                                書記官  彭帥雄
中    華    民    國    98    年    10    月    27    日
附錄本判決論罪之法條：
中華民國刑法第201條
意圖供行使之用，而偽造、變造公債票、公司股票或其他有價證
券者，處3 年以上10年以下有期徒刑，得併科3 千元以下罰金。
行使偽造、變造之公債票、公司股票或其他有價證券，或意圖供
行使之用，而收集或交付於人者，處1 年以上7 年以下有期徒刑
，得併科3 千元以下罰金。
  【附  表】
 ┌──┬────┬──────┬─────┬──────┬────┐
 │編號│ 發票人 │ 票載發票日 │ 票面金額 │   到期日   │票據號碼│
 │    │        │            │（新臺幣）│            │        │
 ├──┼────┼──────┼─────┼──────┼────┤
 │ 一 │ 楊偉文 │95年8 月18日│  30萬元  │95年9 月18日│ 933190 │
 ├──┼────┼──────┼─────┼──────┼────┤
 │ 二 │ 楊偉忠 │95年9 月11日│  7 萬元  │95年10月11日│ 933191 │
 └──┴────┴──────┴─────┴──────┴────┘


司法院資訊處製作；財團法人民間司法改革基金會備份。
